【裁判字號】    89,訴,2886
【裁判日期】    900402
【裁判案由】    偽造文書
【裁判全文】
臺灣臺中地方法院刑事判決                        八十九年度訴字第二八八六號
    公  訴  人  台灣台中地方法院檢察署檢察官
    被      告  甲○○
                乙○○
    共      同
    選任辯護人  陳明發
右列被告因違反稅捐稽徵法等案件，經檢察官提起公訴（八十九年度偵字第一六二七
六號），本院判決如左：
    主      文
甲○○、乙○○納稅義務人共同以詐術逃漏稅捐，各處有期徒刑參月，如易科罰金，
均以參佰元折算壹日。
    事      實
一、甲○○、乙○○為夫妻，明知其二人並未於民國（下同）二月間捐贈民主進步黨
    新台幣（下同）四十萬元，而僅係小額捐款（約五萬元）予民主進步黨黨員卓永
    龍（另案經判決確定），而由卓永龍處取得卓永龍所偽造之政黨收據二紙（甲○
    ○、乙○○二人均不知係偽造），每張受贈金額為二十萬元。又亦僅向自稱於財
    團法人基督教中國佈道會台中思恩堂員工黃連容捐款四萬二千元，即由黃連容處
    取得由黃連容偽造之奉獻收據四張，每張奉獻收據所載之金額分別為十萬元、十
    萬元、十二萬元及十萬元，共計四十二萬元（甲○○、乙○○二人均不知係偽造
    ）。而後於八十七年三月三十一日經由台中縣大雅鄉公所收件，向財政部台灣省
    中區國稅局台中分局合併申報其二人之八十六年度綜合所得稅時，基於共同犯意
    之聯絡使用上開偽造之政黨收據及奉獻收據六張，以此作為列舉扣除額憑證，傳
    達不實訊息，而逃漏稅捐計七萬一千三百九十元，足生損害於財政部台灣省中區
    國稅局所得稅核課之正確性，嗣經財政部台灣省中區國稅局東山稽徵所向基督教
    中國佈道會台中思恩堂查證後，始知上情。
二、案經財政部台灣省中區國稅局移送台灣台中地方法院檢察署檢察官偵查起訴。
    理      由
一、訊據被告乙○○對於右揭事實坦承不諱，核與卓永龍於偵查中供述情節相符（見
    偵查卷第九十五頁）。被告甲○○則矢口否認右揭犯行，辯稱：報稅的事情，自
    結婚以來，均係由乙○○處理，伊並不知道乙○○有何捐款及以少報多之事云云
    。惟查，被告甲○○於台灣台中地方法院檢察署八十八年度偵字第二七二○號案
    件八十八年三月二十日偵查中稱：「我們有捐錢四十萬元」等語（見偵查卷第二
    十五頁）。又於同右檢察署八十九年度偵字第一六二七六號案件八十九年十一月
    二十三日偵查中稱：「捐獻的事我知道，其他的事都是他（指被告乙○○）處理
    」等語（見同右偵查卷第一○一頁）。是以對於捐款多少額度，而持以報稅之事
    ，被告甲○○難諉為不知。其上開所辯，自無足採。此外，復有卷附之上開偽造
    之政黨收據影本二紙（見偵查卷第十七、十八頁）及奉獻收據影本四紙（見同右
    檢察署八十九年度他字第三○○四號偵查卷第三、四頁），在卷可稽。再被告甲
    ○○既授權其妻即被告乙○○報稅，且其對於捐款乙情亦為知情，足認其與被告
    乙○○間有犯意之聯絡。是本件事證明確，其二人犯行均亦堪認定。
二、按被告二人明知並無前開金額之捐款，仍持前開收據以為報稅之用，而傳達不實
    之訊息，以達逃漏稅捐之目的。核其二人所為係違反稅捐稽徵法第四十一條以詐
    術逃漏稅捐之罪。其二人間有犯意之聯絡，行為（作為及不作為）之分擔，均為
    共同正犯。爰審酌被告二人犯罪之動機、目的、手段、所生危害、已補繳漏稅金
    額及犯罪後態度尚稱良好等一切情狀，均量處如主文所示之刑。
三、按刑法第四十一條第一項，業經九十年一月十日修正公布為「犯最重本刑為五年
    以下有期徒刑之刑之罪，而受六個月以下有期徒刑或拘役之宣告，因身體、教育
    、職業、家庭之關係或其他正當事由，執行顯有困難者，得以一元以上三元以下
    折算一日，易科罰金。但確因不執行所宣告之刑，難收矯正之效，或難以維持法
    秩序者，不在此限」，已於同年一月十二日生效。是本院乃併為諭知易科罰金之
    折算標準，併予敘明。
四、公訴意旨另認以被告二人持上開偽造之收據六紙以為申報所得稅之行為，均係另
    涉有刑法第二百十六條、第二百十條之行使偽造私文書罪嫌云云。然按，偽造或
    變造文書之行使，以明知為偽造或變造之文書而故意行使為成立要件，若不知該
    文書係屬偽造或變造，縱有行使，亦屬無故意之行為，應不為罪（最高法院十九
    年上字第六五三號判例要旨參照）。惟查，被告二人係以不足之捐款而報全額之
    捐款，然並無據證足以認定被告二人於行使上開收據以為報稅之用時，即已知上
    開收據係為卓永龍、黃連容所偽造。且衡諸常情，一般捐款人常難以認定募款人
    所交付之收據之真實性，且使用真實或偽造之收據用以申報所得稅，對於納稅義
    務其所欲達成逃漏稅捐之目的，並無直接關係，是以捐款人亦常不為關心收據之
    真偽與否。是以既無證據認定被告二人申報所得稅時，即已對上開收據為偽造乙
    節知情。則自難以認定被告二人有何公訴人所指前開行使偽造文書之犯行。惟此
    部分與前開論罪部分，公訴人認有手段、目的之牽連關係，屬裁判上一罪，爰不
    另為無罪之諭知。至上開六紙偽造之收據上載有偽造印文之部分，本件既認被告
    二人無行使偽造私文書之犯行，則對於該沒收之從刑亦不諭知沒收，應由公訴人
    另案聲請，併予敘明。
據上論斷，應依刑事訴訟法第二百九十九條第一項前段，稅捐稽徵法第四十一條，刑
法第二十八條、第四十一條第一項前段，罰金罰鍰提高標準條例第二條，判決如主文
。
中      華      民      國      九十    年      四        月      二    日
                                          臺灣台中地方法院刑事第三庭
                                              法  官  陳  添  喜
右正本證明與原本無異。
如不服本判決，應於送達後十日內向本院提出上訴狀(須附繕本)，上訴於台灣高等
法院台中分院。
                                            書記官
中      華      民      國      九十    年      四        月      二   日
附錄論罪科刑法條全文：
稅捐稽徵法第四十一條：
納稅義務人以詐術或其他不正當方法逃漏稅捐者，處五年以下有期徒刑、拘役或科或
併科新臺幣六萬元下以罰金。


司法院資訊處製作；財團法人民間司法改革基金會備份。
